---
title: "Ponto de partida"
output: rmarkdown::html_vignette
author: "Rafael Lopes & Leonardo Bastos"
vignette: >
  %\VignetteIndexEntry{Get Started}
  %\VignetteEngine{knitr::rmarkdown}
  %\VignetteEncoding{UTF-8}
---

```{r echo=FALSE}
knitr::opts_chunk$set(
  collapse = TRUE,
  comment = "#>", 
  warning = F, 
  message = F, 
  echo = T
)
```

## Primeiro exemplo com LazyData

Quando o pacote é carregado ele fornece um arquivo LazyData, `sariBH`, que são registros anonimizados de Síndrome Respiratória Aguda Grave notificados in the city of Belo Horizonte, desde março de 2020 até abril de 2022. Para carregá-lo, basicamente escreva:

```{r data-bh}
library(nowcaster)
# Loading Belo Horizonte SARI dataset
data(sragBH)
```

E damos uma olhada nos dados:

```{r lookup}
head(sragBH)
```

É um data.frame com 7 variáveis e 65.404 observações. Vamos utilizar apenas as duas primeiras colunas, "DT_SIN_PRI" (data de início de sintomas) e "DT_DIGITA" (data de digitação), bem como a coluna "Idade" (idade em anos) para fazer nowcasting com estrutura etária.

A chamada da função é simples, ela simplesmente precisa de um conjunto de dados como entrada, aqui o `LazyData` disponível no pacote. A função tem 3 parâmetros obrigatórios, `dataset` para o fornecimento do conjunto de dados a ser usado no nowcasting, `date_onset` para indicar o nome da coluna que contém a data de início dos sintomas, e `date_report` que indica o nome da coluna com a data de digitação dos casos. Aqui, essas colunas são "DT_SIN_PRI" e "DT_DIGITA", respectivamente.

```{r no_age}
nowcasting_bh_no_age <- nowcasting_inla(dataset = sragBH, 
                                        date_onset = "DT_SIN_PRI", 
                                        date_report = "DT_DIGITA", 
                                        data.by.week = T)
head(nowcasting_bh_no_age$total)
```

Essa chamada retornará, no primeiro elemento, a estimativa de nowcasting e seu Intervalo de Confiança (CI) para dois diferentes intervalos de credibilidade. `LIb` e `LSb` são o CI máximo e mínimo, respectivamente, com credibilidade de 50%, e `LI` e `LS` são o CI máximo e mínimo, respectivamente, com credibilidade de 95%.

No segundo elemento, ela retorna os dados a serem agrupados e resumidos para gerar a curva epidêmica. Podemos dar uma olhada nesse elemento.

```{r epi-curve-plot}
library(ggplot2)
library(dplyr)

dados_by_week <- nowcasting_bh_no_age$data |> 
  rename(dt_event = date_onset) |>
  dplyr::group_by(dt_event) |> 
  dplyr::reframe(
    observed = n()
  ) |>
  dplyr::filter(dt_event >= max(dt_event)-270)

dados_by_week |> 
  ggplot()+
  geom_line(data = dados_by_week, 
            aes(dt_event, 
                y = observed, 
                col = 'Observed'))+
  theme_bw()+
  theme(legend.position = "bottom", 
        axis.text.x = element_text(angle = 90)) +
  scale_color_manual(values = c('grey50', 'black'), 
                     name = '')+
  scale_x_date(date_breaks = '2 weeks', 
               date_labels = '%V/%y', 
               name = 'Date in Weeks')+
  labs(x = '', 
       y = 'Nº Cases')
```

Após esse elemento ser agrupado e resumido pela data de início dos sintomas, aqui `DT_SIN_PRI`, obtém-se a curva epidemiológica observada. Para exemplificar como a estimativa se compara com a curva observada, plotamos a estimativa e a curva epidemiológica juntas.

```{r no_age_plot}

nowcasting_bh_no_age$total |> 
  ggplot(aes(x = dt_event, y = Median, 
             col = 'Nowcasting')) +
  geom_line(data = dados_by_week, 
            aes(y = observed, 
                col = 'Observed'))+
  geom_ribbon(aes(ymin = LI, ymax = LS, col = NA), 
              alpha = 0.2, 
              show.legend = F)+
  geom_line()+
  theme_bw()+
  theme(legend.position = "bottom", 
        axis.text.x = element_text(angle = 90)) +
  scale_color_manual(values = c('grey50', 'black'), 
                     name = '')+
  scale_x_date(date_breaks = '2 weeks', 
               date_labels = '%V/%y', 
               name = 'Date in Weeks')+
  labs(x = '', 
       y = 'Nº Cases')
```

Este é um exemplo em que a estimativa foi feita sem considerar nenhum tipo de estrutura nos dados, que é a primeira suposição para o nowcasting.
