---
title: "Dados estruturados"
output: rmarkdown::html_vignette
author: "Rafael Lopes & Leonardo Bastos"
vignette: >
  %\VignetteIndexEntry{Structured data}
  %\VignetteEngine{knitr::rmarkdown}
  %\VignetteEncoding{UTF-8}
---

```{r echo=FALSE}
knitr::opts_chunk$set(
  collapse = TRUE,
  comment = "#>",
  warning = F,
  message = F,
  echo = T
)
```

Como no "Ponto de partida", começamos carregando o pacote e seus dados lazy, assim:

```{r data-bh}
library(nowcaster)
# Loading Belo Horizonte SARI dataset
data(sragBH)
```

## Dados não estruturados

O exemplo "Get Started" é uma estimativa de dados não estruturados. Aqui, fornecemos uma descrição mais detalhada desse tipo de dado e como ele pode influenciar a estimativa de nowcasting.

Agora chamamos a função de nowcasting. Por padrão, ela está parametrizada para pegar os dados e fazer a estimativa com uma forma de dados não estruturada. A estimativa ajusta uma distribuição binomial negativa, $NegBinom(\lambda_{t,d},\phi)$, para a contagem de casos no tempo $t$ com atraso $d$, onde $\phi$ é o parâmetro de dispersão. A taxa $\lambda_{t,d}$ é parametrizada em um formato log-linear por um termo constante, somado a efeitos aleatórios estruturados de atraso e efeitos aleatórios estruturados de tempo. Assim, o modelo é dado por:

$$\begin{equation}
Y_{t,d} \sim NegBinom(\lambda_{t,d}, \phi), \\
\log(\lambda_{t,d}) = \alpha + \beta_t + \gamma_d, \\
t=1,2,\ldots,T, \\ d=1,2,\ldots,D,
\end{equation}$$

onde o intercepto $\alpha$ segue uma distribuição Gaussiana com uma variância muito grande, $beta_t$ segue um passeio aleatório de segunda ordem com precisão $\tau_\beta$, e $\gamma_d$ é um passeio aleatório de primeira ordem com precisão $\tau_\gamma$. O modelo é então completado pelas distribuições a priori padrão do INLA para $\phi$, $\tau_\beta$, e $\tau_\gamma$. Veja as páginas de ajuda do INLA para nbinom, rw1 e rw2.

A chamada da função é simples, ela simplesmente precisa de um conjunto de dados como entrada, aqui o LazyData carregado no namespace do pacote. A função tem 3 parâmetros obrigatórios: `dataset` para passar o conjunto de dados a ser usado no nowcasting, `date_onset` para passar o nome da coluna que contém a data de início dos sintomas e `date_report` que passa o nome da coluna com a data de notificação dos casos. Aqui, essas colunas são "DT_SIN_PRI" e "DT_DIGITA", respectivamente.

```{r no_age}
nowcasting_bh_no_age <- nowcasting_inla(dataset = sragBH, 
                                        date_onset = DT_SIN_PRI, 
                                        date_report = DT_DIGITA)
head(nowcasting_bh_no_age$total)
```

Essa chamada retornará apenas a estimativa de nowcasting e seu Intervalo de Confiança (IC) para dois diferentes Intervalos de Confiança, `LIb` e `LSb` são o IC máximo e mínimo, respectivamente, com credibilidade de 50%, e `LI` e `LS` são o IC máximo e mínimo, respectivamente, com credibilidade de 95%.

`nowcasting_inla` tem a opção de retornar a curva para quando a estimativa de nowcasting foi definida no intervalo de ação do modelo. Se o parâmetro `data.by.week` estiver marcado como `TRUE`, ele retornará no segundo elemento da lista de saída os dados resumidos por semana.

```{r no_age_data}
nowcasting_bh_no_age <- nowcasting_inla(dataset = sragBH, 
                                        date_onset = DT_SIN_PRI, 
                                        date_report = DT_DIGITA, 
                                        data.by.week = T)
head(nowcasting_bh_no_age$data)
```

Esse elemento contém as contagens de casos pelo número de dias de atraso. Isso é conhecido como o triângulo de atraso. Se organizarmos o número de dias de atraso contra a data de início dos primeiros sintomas, podemos ver o padrão de atraso para os casos.  

```{r delay-triangle}
library(dplyr)

data_triangle <- nowcasting_bh_no_age$data |>
  rename(dt_event = date_onset) |>
  filter(Delay < 15) |> 
  arrange(Delay)

table(data_triangle$dt_event, 
                     data_triangle$Delay, 
                     dnn = list("Date of Onset", "Delay"))
```

Nós apenas olhamos a quantidade de casos com 30 semanas de atraso ou menos, que é o atraso máximo padrão considerado na estimativa de nowcasting.

Se esse elemento for agrupado e resumido pela data de início dos sintomas, aqui `DT_SIN_PRI`, obtém-se a curva epidemiológica observada. Para exemplificar isso, plotamos a estimativa e a curva epidemiológica juntas.

```{r no_age_plot}
library(ggplot2)

data_by_week <- nowcasting_bh_no_age$data |>
  dplyr::rename(dt_event = date_onset) |>
  dplyr::group_by(dt_event) |> 
  dplyr::reframe(
    observed = n()
  ) |>
  dplyr::filter(dt_event >= max(dt_event)-270)

nowcasting_bh_no_age$total |> 
  filter(dt_event >= (max(dt_event)-270)) |> 
  ggplot(aes(x = dt_event, y = Median, col = 'Nowcasting')) +
  geom_line(data = data_by_week, 
            aes(x = dt_event, y = observed, col = 'Observed'))+
  geom_ribbon(aes(ymin = LI, ymax = LS, col = NA), alpha = 0.2, show.legend = F)+
  geom_line()+
  theme_bw()+
  theme(legend.position = "bottom", axis.text.x = element_text(angle = 90)) +
  scale_color_manual(values = c('grey50', 'black'), name = '')+
  scale_x_date(date_breaks = '2 weeks', date_labels = '%V/%y', name = 'Date in Weeks')+
  labs(x = '', y = 'Nº Cases')
```


## Dados estruturados por idade

Para os dados estruturados, a função `nowcasting_inla()` ajusta novamente uma distribuição binomial negativa para a contagem de casos no tempo $t$ com atraso $d$. Diferentemente do caso não estruturado, o modelo agora inclui efeitos aleatórios para a distribuição do atraso e para a distribuição temporal, considerando cada classe etária escolhida pelo usuário para segmentar os dados. O modelo agora tem a seguinte forma:

$$\begin{equation}Y_{t,d,a} \sim  NegBinom(\lambda_{t,d,a}, \phi), \\
\log(\lambda_{t,d,a}) =  \alpha_a + \beta_{t,a} + \gamma_{d,a}, \\ \quad t=1,2,\ldots,T, \\ d=1,2,\ldots,D, \\ a=1,2,\ldots,A, \end{equation}$$

onde cada classe etária, $a$, tem um intercepto $\alpha_a$ que segue uma distribuição Gaussiana com uma variância muito grande. Os efeitos aleatórios de tempo e idade, $\beta_{t,a}$,  seguem uma distribuição Gaussiana multivariada conjunta com componentes de variância separáveis: um termo Gaussiano independente para as classes etárias com precisão $\tau_{a,\beta}$ e um passeio aleatório de segunda ordem para o tempo com precisão $\tau_{\beta}$. Analogamente, os efeitos aleatórios de atraso-idade, $\gamma_{d,a}$, seguem uma distribuição Gaussiana multivariada conjunta com componentes de variância separáveis: um termo Gaussiano independente para as classes etárias com precisão $\tau_{a,\gamma}$ e um passeio aleatório de primeira ordem para o tempo com precisão $\tau_{\gamma}$. O modelo é então completado pelas distribuições a priori padrão do INLA para $\phi$, $\tau_{a,\beta}$, $\tau_{a,\gamma}$, $\tau_{\beta}$ e $\tau_\gamma$. Veja nbinom, iid, rw1 e rw2 na documentação do INLA.

Este novo modelo corrige o atraso, levando em consideração os efeitos das faixas etárias e as interações de cada faixa etária entre o tempo e também o atraso. Agora o modelo precisa de uma sinalização indicando qual coluna do conjunto de dados será usada para segmentar os dados em faixas etárias e como essas faixas serão divididas. Isso é feito pelos parâmetros `age_col` e `bins_age`. Passamos três parâmetros adicionais, `data.by.week` para retornar a curva epidemiológica fora da janela de ação da estimativa de nowcasting e `return.age` para informar que desejamos um resultado de nowcasting de duas maneiras: a estimativa total agregada e a estimativa estratificada por idade. A chamada da função tem a seguinte forma:

```{r nowcasting}
nowcasting_bh_age <- nowcasting_inla(dataset = sragBH, 
                                   bins_age = "10 years",
                                   data.by.week = T, 
                                   date_onset = DT_SIN_PRI, 
                                   date_report = DT_DIGITA,
                                   age_col = Idade)
```

Cada uma das estimativas retornadas pelo `nowcasting_inla` tem a mesma forma que no caso não estruturado. Nas estimativas de nowcasting, ele retorna um data.frame com a mediana posterior e os intervalos críveis de 50% e 95%, (`LIb` e `LSb`) e (`LI` e `LS`), respectivamente.

```{r plot}
library(ggplot2)

dados_by_week <- nowcasting_bh_age$data |> 
  dplyr::rename(dt_event = date_onset) |>
  dplyr::group_by(dt_event) |> 
  dplyr::reframe(
    observed = n()
  ) |>
  dplyr::filter(dt_event >= max(dt_event)-270)


nowcasting_bh_age$total |> 
  ggplot()+
  geom_line(aes(x = dt_event, y = Median, col = 'Nowcasting'))+
  geom_line(data = dados_by_week, 
            aes(x = dt_event, y = observed, col = "Observed"))+
  geom_ribbon(aes(x = dt_event, y = Median,
                  ymin = LI, ymax = LS), alpha = 0.2, show.legend = F)+
  theme_bw()+
  theme(legend.position = "bottom", axis.text.x = element_text(angle = 90))+
  scale_color_manual(values = c('grey50', 'black'), name = '')+
  scale_x_date(date_breaks = '2 weeks', date_labels = '%V/%y', name = 'Date in Weeks')+
  labs(x = '', y = 'Nº Cases')
```

